臺灣高雄地方法院民事判決　　　　　　 110年度簡上字第87號
上　訴　人　盧國智　

被 上訴 人　郭榮富　

上列當事人間請求給付承攬工程款事件，上訴人對於中華民國11
0 年2 月18日本院高雄簡易庭109 年度雄簡字第1532號第一審判
決提起上訴，本院於110 年11月1 日言詞辯論終結，判決如下：
    主      文
原判決關於命上訴人給付超過新臺幣20萬8,218 元本息部分，暨
該部分假執行之宣告併訴訟費用負擔之裁判均廢棄。
上開廢棄部分，被上訴人在第一審之訴駁回。
其餘上訴駁回。
第一、二審訴訟費用由上訴人負擔百分之96，餘由被上訴人負擔
。
    事實及理由
一、被上訴人主張：伊於民國108 年2 月間經由訴外人歐豐榮引
    介，與上訴人成立承攬契約，由伊承攬施作上訴人位於高雄
    市○○區○○路000 巷00號房屋（下稱系爭房屋）之門窗修
    繕工程（下稱系爭工程），約定工程款為新臺幣（下同）31
    萬6,450 元。系爭工程已經施工完畢，惟上訴人迄今僅給付
    其中10萬元工程款，尚欠21萬6,450 元未為給付，為此依承
    攬契約關係，請求上訴人如數給付等情，並於原審聲明：上
    訴人應給付被上訴人21萬6,450 元，及自起訴狀繕本送達翌
    日起至清償日止，按週年利率百分之5 計算之利息。
二、上訴人則以：伊係將系爭工程交由歐豐榮施作，嗣歐豐榮找
    被上訴人施工，伊並未委由被上訴人施作系爭工程，兩造間
    並無承攬契約關係存在。又系爭工程中之門、窗裝設工程並
    未完成，門鎖、門把等多處亦未裝設，至多僅完成百分之40
    ，且已施作完成部分亦有瑕疵，伊因感謝歐豐榮及被上訴人
    幫忙施作部分工項，而給付10萬元予被上訴人，並非基於兩
    造間有承攬契約關係之故，被上訴人依承攬契約關係，請求
    伊給付工程款21萬6,450 元，洵屬無據等語，資為抗辯，並
    於原審聲明：㈠被上訴人第一審之訴駁回。㈡如受不利之判
    決，願供擔保聲請宣告免為假執行。
三、原審判決被上訴人全部勝訴，並為依職權假執行、依聲請附
    條件免為假執行之宣告，上訴人聲明不服，提起上訴，上訴
    聲明：㈠原判決廢棄。㈡被上訴人在第一審之訴駁回。被上
    訴人則答辯聲明：上訴駁回。
四、兩造不爭執事項：
㈠、上訴人為覓人承攬系爭工程，於108 年2 月間，曾與歐豐榮
    接洽，並由歐豐榮帶領被上訴人至上訴人住處洽談。
㈡、被上訴人曾至系爭房屋施作系爭工程。
㈢、上訴人於被上訴人開始施作系爭工程後，曾給付被上訴人10
    萬元。
五、本件之爭點為：㈠兩造間有無就系爭工程成立承攬契約？㈡
    系爭工程是否已經被上訴人施作完成？被上訴人請求上訴人
    給付工程款，有無理由？茲分述如下：
㈠、兩造間有無就系爭工程成立承攬契約？
  ⒈經查，證人歐豐榮於原審到場證稱：伊當初承接系爭房屋水
    電工程，原本系爭工程由泥作師傅承作，但泥作師傅因與上
    訴人有糾紛而不進場施作，上訴人因而問伊有無認識廠商可
    接手，伊才介紹被上訴人與上訴人認識；第一次見面是去上
    訴人家中，當天討論結果就是13間套房加大門、頂樓門及所
    有鋁門窗，請被上訴人估價，之後伊未再協調估價部分，亦
    未協助兩造溝通任何事項；上訴人不曾跟伊說由伊負責門窗
    工程，伊僅負責水電工程等語（見原審卷第153 至155 頁）
    ；證人即上訴人之配偶陳錦雲亦於原審到場證稱：伊曾在家
    中與被上訴人碰面，原因是歐豐榮介紹被上訴人施作鋁門窗
    工程等語（見原審卷第147 頁），可見系爭工程確係由歐豐
    榮引介被上訴人前往上訴人家中，與上訴人討論系爭工程之
    施作範圍，嗣上訴人並請被上訴人估價，歐豐榮並未向上訴
    人承攬系爭工程，應為甚明。上訴人辯稱：伊係將系爭工程
    交由歐豐榮施作云云，並無可採。
  ⒉被上訴人主張：兩造於108 年元宵節在上訴人家中洽談後，
    由伊擬製報價單就系爭工程所需費用為報價等語，並提出報
    價單為憑（見原審卷第103 頁，下稱系爭報價單），上訴人
    雖否認之，然觀諸上訴人於108 年6 月傳送予歐豐榮之LINE
    對話內容，上訴人表示：「門窗部分1.塑鋼浴廁門……先前
    盧先生（按即上訴人，下同）聲明要弘達行安裝鑲有玻璃的
    浴廁門……2.硫化銅門……先前盧先生聲明要弘達行安裝鑲
    有鷹眼的硫化銅門……3.按弘達行於家宅中報價氣密窗每才
    兩佰、兩佰一二……4.推射窗安裝玻璃12片……5.推射窗倒
    置……弘達行所施作之工程款共計254,940 元……，先前已
    匯款預付10萬元，待近日弘達行完成全數施作、驗收無誤後
    ，餘額154,940 元一次付清」等語（見原審卷第125 頁），
    所提及之「弘達行」與系爭報價單印製名稱一致，且其中「
    塑鋼浴廁門」、「硫化銅門」、「氣密窗」、「推射窗」等
    項目，均核與系爭報價單所載項目相同，而上訴人於兩造第
    一次見面當天，即要求就門窗部分使用硫化銅門，亦據證人
    歐豐榮證述明確（見原審卷第153 、157 頁），上訴人復自
    承：系爭報價單所載數量與系爭房屋之裝設狀況吻合等語（
    見原審卷第209 頁反面），足見系爭報價單係依據上訴人要
    求之施作範圍製作而成，上訴人對於系爭報價單有所知悉，
    對於系爭工程將完成施作並驗收亦有預期，若非兩造合意由
    被上訴人承攬施作，豈可能如此。又被上訴人確有進場施作
    ，上訴人於被上訴人進場施工後，於108 年3 月4 日匯款10
    萬元門窗工程款予被上訴人，為兩造所不爭執（見本院卷第
    88頁），且據上訴人於刑案警詢中陳稱：伊與被上訴人約定
    108 年6 月24日或25日驗收完工程當日即付畢工程款，故伊
    在108 年6 月24日攜帶現金15萬元至現場，欲給付尾款15萬
    元予被上訴人等語（見高雄市政府警察局三民第二分局刑案
    偵查卷宗【下稱警卷】），綜上各節，益見上訴人確已收受
    並同意系爭報價單，並同意由被上訴人施作系爭工程，復於
    被上訴人施工後給付工程款，堪認兩造間就系爭工程確有成
    立承攬契約。上訴人援引證人陳錦雲之證詞，辯稱其並未收
    到系爭報價單，且未將系爭工程交由被上訴人施作云云，要
    無可採。
  ⒊上訴人雖辯稱：歐豐榮6 月份跟伊請款時才拿系爭報價單給
    伊看，伊係看了系爭報價單後才傳送前揭LINE對話內容予歐
    豐榮，且伊給付被上訴人之10萬元原本係要給歐豐榮，因歐
    豐榮要伊直接給被上訴人，伊才給付被上訴人10萬元云云，
    惟證人歐豐榮到場證稱：伊沒有看過系爭報價單，上訴人不
    曾告知伊因被上訴人進場施作要給伊10萬元工程款，伊亦未
    跟上訴人說請其匯款10萬元予被上訴人，且伊後續未協助兩
    造溝通任何事項等語（見原審卷第153 至157 頁），顯見歐
    豐榮除引介兩造認識外，不曾參與系爭工程後續事宜，亦不
    曾就系爭工程向上訴人請款，則上訴人上開所辯，即難認與
    事實相符，自難憑信。
  ⒋從而，兩造間就系爭工程成立承攬契約，約定施作範圍如系
    爭報價單所示，堪予認定。
㈡、系爭工程是否已經被上訴人施作完成？被上訴人請求上訴人
    給付工程款，有無理由？
  ⒈按報酬應於工作交付時給付之，無須交付者，應於工作完成
    時給付之。工作需定作人之行為始能完成者，而定作人不為
    其行為時，承攬人得定相當期限，催告定作人為之。定作人
    不於前項期限內為其行為者，承攬人得解除契約，並得請求
    賠償因契約解除而生之損害。民法第505 條第1 項、第507
    條分別定有明文。準此，報酬之給付應以承攬人完成工作為
    前提，倘定作人不為協力致承攬人不能完成工作，亦僅生承
    攬人得否依上開規定解除契約或請求賠償損害之問題，尚不
    能因此逕認承攬人已完成工作，而得請求定作人給付報酬。
  ⒉查被上訴人並未施作系爭報價單第5 至12項所示氣密窗之紗
    窗一節，業據被上訴人陳明屬實（見本院卷第87頁），則被
    上訴人請求上訴人給付此部分之工程款共8,232 元【計算式
    ：4546＋2907＋779 ＝8232，見原審卷第117 頁、本院卷第
    103 頁】，即屬無據。被上訴人雖主張：伊已準備好材料，
    係因遭上訴人提告而無法進場施作，乃不可歸責於伊，故伊
    仍得請求上訴人給付此部分之工程款云云，惟此縱令屬實，
    亦僅屬被上訴人得否解除承攬契約或請求賠償損害之問題，
    要難認被上訴人已完成此部分工作，而得請求上訴人給付工
    程款。是被上訴人上開主張，並無可採。
  ⒊又系爭工程其他部分均已據被上訴人施作完成，僅因上訴人
    要求而拆下整理、換鎖等情，業據證人即系爭工程施工人員
    鄭景瑞、郭修奇於原審到場證述明確（見原審卷第187 頁至
    第189 頁反面），上訴人於刑案警詢中亦陳稱：系爭工程約
    於108 年3 月初開始施工，約108 年4 月初施工完畢，但因
    門把、門鎖不合有瑕疵，伊有要求被上訴人更換等語（見警
    卷），則被上訴人主張：系爭工程其他部分均已施作完畢，
    但因上訴人額外要求才又拆下來，且之後因遭上訴人提告，
    故未再裝回等語，即為可採。可見系爭工程其他部分經被上
    訴人施作完成，僅因上訴人要求改善而更動其完工之現況，
    惟上訴人就缺失部分是否行使權利，乃另一問題，要難執此
    而認被上訴人尚未完工，上訴人自不得拒絕給付報酬。上訴
    人固辯稱系爭工程其他部分未據被上訴人施作完成云云，並
    提出系爭房屋未裝設門窗及門鎖之照片為憑（見原審卷第33
    至37頁、第41至51頁）。然系爭房屋之門窗及門鎖原已裝設
    完畢，係因上訴人要求始暫時拆下，業據前述，且上開照片
    均係上訴人在108 年6 月25日對被上訴人提出刑事竊盜告訴
    當天拍攝，亦據上訴人於本院110 年9 月24日準備程序期日
    陳述明確（見本院卷第89頁），則上訴人既已對被上訴人提
    出刑事告訴，衡情被上訴人即無可能再自行返回現場裝回已
    拆下之門窗及門鎖，上訴人徒以被上訴人不及裝回門窗及門
    鎖之上開照片，辯稱上訴人未施作完成云云，委無可採。至
    上訴人雖於本院110 年11月1 日言詞辯論期日改稱有部分未
    標示日期之照片為108 年6 月15日拍攝云云，惟為被上訴人
    所否認，上訴人對此復未舉證以實其說，則其嗣後改稱部分
    照片係於108 年6 月15日拍攝云云，即難採信。
  ⒋綜上，系爭報價單總價31萬6,450 元，上訴人已給付10萬元
    ，另系爭工程除系爭報價單第5 至12項所示氣密窗之紗窗未
    經被上訴人施作完成外，其他部分均經被上訴人施作完成，
    洵堪認定。從而，被上訴人請求上訴人給付已施作完成部分
    之工程款共20萬8,218 元（計算式：316450－100000－8232
    ＝208218），自屬有據。逾此範圍之請求，則屬無據。
六、綜上所述，本件被上訴人依承攬契約關係，請求上訴人給付
    其20萬8,218 元，及自起訴狀繕本送達翌日（即109 年7 月
    22日）起至清償日止，按週年利率百分之5 計算之利息，為
    有理由，應予准許。超過部分，非有理由，應予駁回。原審
    判命上訴人給付超過20萬8,218 元本息部分，暨就該部分為
    依職權假執行、依聲請附條件免為假執行之宣告，容有未洽
    。上訴意旨就此部分指摘原判決不當，求予廢棄改判，為有
    理由，應由本院將原判決關此部分廢棄，改判如主文第2 項
    所示。至上開應予准許部分，原審為被上訴人勝訴之判決，
    並為依職權假執行、依聲請附條件免為假執行之宣告，於法
    尚無違誤，上訴論旨指摘原判決此部分不當，求予廢棄改判
    ，為無理由，應予駁回。
七、本件事證已臻明確，兩造其餘攻擊防禦方法及舉證，經審酌
    後均於判決結果不生影響，爰不一一論述，附此敘明。
八、據上論結，本件上訴為一部有理由，一部無理由，依民事訴
    訟法第436 條之1 第3 項、第450 條、第449 條第1 項、第
    79條，判決如主文。
中    華    民    國   110    年    11    月    22    日
                  民事第二庭    審判長法  官  陳宛榆
                                      法  官  楊淑儀
                                      法  官  林婕妤
以上正本係照原本作成。
本判決不得上訴。
中    華    民    國   110    年    11    月    23    日
                                      書記官  林君燕